臺灣臺南地方法院刑事判決　　　　　　　 96年度訴字第383號
公　訴　人　臺灣臺南地方法院檢察署檢察官
被　　　告　乙○○
　　　　　　　　　　現另案於臺灣臺南分監執行中
上列被告因違反毒品危害防制條例案件，經檢察官提起公訴（96
年度毒偵字第821號），被告於準備程序中就被訴事實為有罪之
陳述，經本院合議庭裁定由受命法官獨任進行簡式審判程序，本
院判決如下：
    主  文
乙○○施用第一級毒品，累犯，處有期徒刑壹年。
    事  實
一、乙○○前於民國89年間，因違反毒品危害防制條例案件，經
    本院以89年毒聲字第120號裁定送勒戒處所觀察、勒戒，因
    無繼續施用毒品傾向，經臺灣臺南地方法院檢察署檢察官以
    89年度毒偵字第168號為不起訴處分確定，復於90年間，因
    施用毒品違反毒品危害防制條例案件，經裁定送觀察勒戒後
    ，認有繼續施用毒品傾向，經裁定令入戒治處所施以強制戒
    治，同時並起訴，於91年7月5日停止戒治付保護管束，於91
    年12月19日保護管束期滿未經撤銷，依法視為強制戒治執行
    完畢，上開因施用毒品刑事追訴部分，則經本院以91年度訴
    字第47號判決有期徒刑7月，於91年3月4日判決確定。被告
    因另犯偽造文書案件，經本院以91年簡字第6號判決有期徒
    刑4月，如易科罰金，以銀元300元折算1日確定，又被告於
    92年間再因施用毒品違反毒品危害防制條例案件，經本院以
    92年訴字第692號判決有期徒刑10月確定，被告就上開3案接
    續執行至93年11月30縮刑期滿出監。再於94年間，因犯竊盜
    案件，經臺灣高雄地方法院於94年12月1日以94年度檢字第
    6012號判決有期徒刑4月，如易科罰金，以300元折算1日確
    定，被告於95年3月28日入監執行中。被告不僅未戒除毒癮
    惡習，甚至觸犯其他犯罪。被告於停止戒治付保護管束期滿
    未經撤銷，依法視為強制戒治執行完畢後5年內，復基於施
    用第一級毒品海洛因之犯意，自95年11月間某日起至95年11
    月20日晚上8時許止，在其位於臺南縣關廟鄉○○村○○街2
    號住處內，以針筒注射方式，施用第一級毒品海洛因多次，
    嗣因被告另案遭通緝，而為警於95年11月21日上午8時30分
    許，在上址住處內查獲，並經被告同意採集尿液送驗，結果
    呈鴉片類毒品嗎啡陽性反應，始知悉前情。
二、案經臺南縣警察局新化局移送請臺灣臺南地方法院檢察署檢
    察官偵查起訴。
    理  由
一、本案被告乙○○所犯毒品危害防制條例第10條第1項之施用
    毒品罪，非死刑、無期徒刑或最輕本刑有期徒刑三年以上之
    罪，亦非高等法院管轄第一審案件，且於96年4月25日進行
    準備程序進行中，被告先就被訴事實為有罪之陳述，經告知
    被告簡式審判程序之旨，並聽取檢察官、被告之意見後，本
    院合議庭裁定進行簡式審判程序，是本案之證據調查，依刑
    事訴訟法第273條之2規定，不受同法第159條第1項、第161
    條之2、第161條之3、第163條之1及第164條至第170條規定
    之限制，合先敘明。
二、上開犯罪事實，業據被告乙○○於警詢、檢察官偵查中及本
    院審理時坦承不諱，且被告為警查獲後，經警採集其尿液送
    驗，經送驗結果被告尿液中確呈鴉片類毒品嗎啡陽性反應，
    有臺南縣新化分局查處毒品按尿液簡體對照名冊及長榮大學
    於95年12月15日出具確認報告各1份均附卷足稽，均足徵被
    告前揭不利於己之自白與事實相符。綜上，本案事證明確，
    被告犯行堪予認定。又被告有事實欄一所示施用毒品經送觀
    察、勒戒、強制戒治及判刑之前科紀錄，有臺灣高等法院被
    告前案紀錄表、臺灣臺南地方法院檢察署89年度毒偵字第
    168號不起訴處分書、90年度毒偵字第2427號、90年度毒偵
    緝字第587、588號起訴書、92年度毒偵字第976號、95年度
    毒偵字第377號起訴書等資料在卷足憑，是被告於前次強制
    戒治執行完畢釋放後5年內，再犯本件施用第1級毒品之罪，
    堪以認定，應依法論科。
三、按海洛因係毒品危害防制條例所規定之第一級級毒品，被告
    施用之，核係犯同條例第10條第1項之施用第一級毒品罪。
    被告施用毒品海洛因前後持有第一級毒品之低度行為，為其
    施用之高度行為所吸收，均不另論罪。次按刑事法若干犯罪
    行為態樣，本質上原具有反覆、延續實行之特徵，立法時既
    予特別歸類，定為犯罪構成要件之行為要素，則行為人基於
    概括之犯意，在密切接近之一定時、地持續實行之複次行為
    ，倘依社會通念，於客觀上認為符合一個反覆、延續性之行
    為觀念者，於刑法評價上，即應僅成立一罪。學理上所稱「
    集合犯」之職業性、營業性或收集性等具有重複特質之犯罪
    均屬之，例如經營、從事業務、收集、販賣、製造、散布等
    行為概念者是，最高法院95年度臺上字第1079號判決要旨參
    照，亦即立法者針對特定刑罰規範之構成要件，已預設其本
    身係持續實行之複次行為，具備反覆、延續之行為特徵，故
    將之總括或擬制成一個構成要件之「集合犯」行為，因刑法
    評價上為構成要件之行為單數，應僅成立一罪。查毒品因具
    有成癮性、濫用性，此觀乎毒品危害防制條例第2條之規定
    自明，立法實務首重以刑事處遇方式戒斷行為人毒癮，若無
    法收其實效，始依法追訴處罰，故施用毒品本身具備反覆、
    延續之行為特徵，持續多次施用毒品始為此類犯罪之典型或
    常態，於刑法評價上，施用毒品應僅成立集合犯一罪。而被
    告有事實欄所載之施用毒品紀錄，於95年11月初至同年月20
    日晚間8時許，在其住處內多次施用第1級毒品海洛因，顯見
    被告確係基於多次實施犯行之集合犯決意，於密接之時、地
    ，反覆持續施用毒品，揆諸前揭說明，被告於95年11月初至
    為警查獲前之11月20日晚間多次施用第1級毒品犯行即應論
    以集合犯之包括1罪。又被告有如事實欄所載之犯罪科刑執
    行情形，有臺灣高等法院被告前案紀錄表在卷可按，其受有
    期徒刑執行完畢後5年內，故意再犯本件有期徒刑之罪，為
    累犯，應依刑法第47條第1項之規定加重其刑。爰審酌被告
    素行非佳，前因施用毒品案件，經法院裁定送觀察、勒戒及
    強制戒治，甚經判處徒刑，竟仍無法戒除毒癮，復又再施用
    毒品，顯見其意志力薄弱，放任自己沈溺毒癮中，惟念其施
    用毒品乃戕害個人身心健康，其犯罪之動機、目的、手段、
    施用時間、施用次數及其智識程度、犯後供認犯行，態度尚
    稱良好等一切情狀，量處如主文所示之刑，以為懲儆。
據上論斷，應依刑事訴訟法第273條之1第1項、第299條第1項前
段，毒品危害防制條例第10條第1項，刑法第11條前段、第47條
第1項，判決如主文。
本案經檢察官吳維甲○○到庭執行職務。
中　　華　　民　　國　　96　　年　　4 　　月　　30　　日
                  刑事第十二庭  法  官  程克琳
以上正本證明與原本無異。
如不服本判決，應於判決送達後10日內，向本院提出上訴狀。
                                書記官  曾美滋
中　　華　　民　　國　　96　　年　　4 　　月　　30　　日
附錄本案論罪科刑法條：
毒品危害防制條例第10條第1 項
施用第一級毒品者，處 6 月以上 5 年以下有期徒刑。
